臺灣高等法院刑事判決　　　　　　　　　　　　　九十一年度上易字第二五六七號
　　上　訴　人　臺灣板橋地方法院檢察署檢察官
　　被　　　告　丙○○
　　　　　　　　乙○○
右上訴人因被告詐欺案件，不服臺灣板橋地方法院九十一年度易字第一二四七號，中
華民國九十一年七月八日、九十一年七月二十四日第一審判決（起訴案號：臺灣板橋
地方法院檢察署九十一年度偵字第三二六號）提起上訴，本院判決如左：
    主  文
原判決撤銷。
乙○○、丙○○幫助意圖為自己不法之所有，以詐術使人將本人之物交付，各處有期
徒刑貳月，如易科罰金，均以佰元折算壹日。
    事  實
一、丙○○前於民國（下同）八十九年八月二十九日，至誠泰銀行林森北路分行申請
    取得活期儲蓄存款000000000000號帳戶，其後於九十年間某日，經
    介紹得知名為「林志祥」而不詳確實年籍住所之成年男子欲收購銀行存摺，丙○○依一般社會生活之通常經驗，本可預見收購存摺之人將有可能將之作為不法收
    取他人款項之用，竟仍不違其本意，基於幫助他人犯罪之不確定故意，以新臺幣
    （下同）四千元之代價，將其所有上開誠泰銀行活期儲蓄存款帳戶之存摺出售予
    該名為「林志祥」而不詳確實年籍住所之成年男子，提供作為詐欺取財收受款項
    之工具。又，乙○○曾於九十年四月六日，在臺北縣板橋大觀郵局申請取得存簿
    儲金00000000000000號帳戶；其後於九十年五月三十日，因見中
    國時報上刊登收購銀行存摺廣告，經以廣告上刊登之電話聯絡後，對方告知願收
    購郵局帳戶存摺；乙○○依一般社會生活之通常經驗，本可預見收購存摺之人將
    有可能將之作為不法收取他人款項之用，竟仍不違其本意，基於幫助他人犯罪之
    不確定故意，以八千元之代價，將其所有上開郵局存簿儲金帳戶之存摺、提款卡
    出售予該綽號「小志」真實姓名年籍不詳之成年男子，提供作為詐欺取財收受款
    項之工具。其後，前述不詳年籍住所成年男子意圖為自己不法之所有，於九十年
    六月七日，在臺灣日報上刊登「信用貸款、連代書電話000000000」之
    分類廣告，甲○○於同日下午某時看見該廣告，旋以上開電話與該不詳之成年男
    子聯絡，該不詳年籍住所之成年男子佯稱可立刻借貸甲○○五十萬元，接續要求
    甲○○需先傳真身分證影本，且立即至位於臺北縣三重市○○街一一五號之誠泰
    銀行開戶，並存入一萬六千六百元後，再將該筆款項轉帳至丙○○於誠泰銀行林
    森北路分行000000000000號帳戶作為保證金之用；復於同年六月八
    日要求匯款六萬元至前述丙○○帳戶，又於同年六月十一日要求匯款一萬五千元
    至乙○○在板橋市大觀郵局00000000000000號帳戶作為手續費之
    用，及轉帳二萬一千零八十元至前開丙○○帳戶作為預付貸款金之用；再於同年
    六月十二日以代覓保證人為由，要求匯款四萬元至0000000000000
    0號方文彥（檢察官通緝中，尚未起訴）帳戶，甲○○不疑有詐，先後五次，分
    別轉帳及匯款一萬六千六百元、六萬元、五千元、二萬一千零八十元及四萬元，
    至該不詳年籍住所成年男子所指定之丙○○、乙○○及方文彥之前開帳戶。嗣該
    不詳年籍住所之成年男子將上開轉帳款及匯款共計十四萬二千六百八十元提領一
    空後，竟未依約出面，且不知去向，甲○○始知被騙。
二、案經甲○○訴由臺北縣政府警察局三重分局報請臺灣板橋地方法院檢察署檢察官
    偵查起訴。
    理  由
一、訊據被告丙○○對於其將所申請取得之誠泰銀行活期儲蓄存款00000000
    0000號帳戶存摺，以四千元之代價出售與自稱「林志祥」不詳年籍住所成年
    男子之事實；被告乙○○對於其將所申請取得郵局存簿儲金000000000
    00000號帳戶之存摺、提款卡，以八千元之代價出售予綽號「小志」之真實
    姓名年籍不詳之成年男子之事實，雖已坦承不諱，但二人均矢口否認有何幫助詐
    欺取財犯行，辯稱：伊等因缺錢始出售其帳戶，然並不知係被他人用以從事詐欺
    ，亦並不認識連代書云云。經查：
  (一)本件告訴人甲○○因見登報佯稱可代為辦理信用貸款五十萬元而陷於錯誤，依某
    不詳年籍住所男子電話所囑，先後五次轉帳、匯款至被告丙○○、乙○○等人名
    義之帳戶，以繳付所謂保證金、手續費等共十四萬二千六百八十元，經提領後該
    不詳年籍住所男子卻避不見面之事實，業據告訴人指訴綦詳，並有所提出之交易
    明細查詢單、郵政國內匯款執據、自動櫃員機交易明細表等附在偵查卷第十二頁
    至第十六頁，及誠泰商業銀行林森北路分行九十一年十月七日誠泰森字第九一０
    七九號函、郵政儲金匯業局九十一年十月四日管九一字第五０六００九二三一號
    函附在本院卷可稽，此部分告訴人之指述，自屬可信。
  (二)被告二人雖辯稱：伊並不知係被他人用以從事詐欺云云。然查，在銀行、郵局申
    請設立存款帳戶，除須提出身分資料以供查核外，並無其他特別規定或條件；果
    若係單純供合法存、提款使用，何須花費數千元之金額以購買他人帳戶之存摺或
    提款卡？被告等均係成年人，非無社會經驗，近年來各新聞媒體對於恐嚇、詐欺
    取財犯人多利用他人帳戶以為取得款項之手段，亦多有傳播；被告二人對於搜購
    其帳戶存摺、提款卡之目的，是否在規避他人查察以作為不法使用，豈無起疑之
    理；衡諸一般社會生活之通常經驗，被告等自可預見收購其銀行帳戶存摺之人，
    將有作為不法收取他人款項之可能，乃其等竟仍執意予以出售獲利，則被告二人
    應有幫助他人犯罪之不確定故意，已甚為明確。被告二人所辯：不知係被他人用
    以從事詐欺等語，核與常情有悖，顯係臨訟卸責之詞，自不足採。
  (三)本件事證明確，被告二人犯行洵堪認定。
二、被告丙○○、乙○○基於幫助他人犯罪之不確定故意，出售存摺供不詳年籍住所
    之成年男子不法使用，並未參與詐欺犯行之構成要件之施行；核被告丙○○、乙○○所為，均係犯刑法第三十條第一項、第三百三十九條第一項之幫助詐欺取財
    罪。其等為幫助之從犯刑度，應按正犯之刑減輕之。
三、原審未及詳查，遽為被告二人無罪之諭知，尚有可議。公訴人之上訴意旨，指摘
    原判決不當，為有理由，應由本院將原判決撤銷改判。原審酌被告二人犯罪之動
    機在謀取不法財物，其等因一時貪圖小利而受慫恿致犯法禁，出售存摺、提款卡
    供為詐欺犯取得所騙財物之工具，因之獲得之代價僅為數千元，及犯後仍飾詞卸
    責未見悔意等一切情狀，分別量處如主文所示之刑，並諭知易科罰金之折算標準
    。
據上論斷，應依刑事訴訟法第三百六十九條第一項前段、第三百六十四條、第二百九
十九條第一項前段，刑法第三十條第一項、第二項、第三百三十九條第一項、第四十
一條第一項，罰金罰鍰提高標準條例第一條前段、第二條，判決如主文。
本案經檢察官田炳麟到庭執行職務。
中      華      民      國    九十一    年      十      月    三十一    日
                              臺灣高等法院刑事第十二庭
                                  審判長法  官   劉  景  星
                                        法  官   陳  志  洋
                                        法  官   陳  博  志
右正本證明與原本無異。
不得上訴。
                                        書記官   陳  嘉  文
中      華      民      國     九十一   年    十一      月       一     日
附錄 本判決論罪科刑法條：
刑法第三百三十九條第一項：
意圖為自己或第三人不法之所有，以詐術使人將本人或第三人之物交付者，處五年以
下有期徒刑、拘役或科或併科一千元以下罰金。以前項方法得財產上不法之利益或使
第三人得之者亦同。前二項之未遂犯罰之。
